【裁判字號】    99,訴,2737
【裁判日期】    990928
【裁判案由】    毒品危害防制條例
【裁判全文】
臺灣板橋地方法院刑事判決              99年度訴字第2737號
公  訴  人  臺灣板橋地方法院檢察署檢察官
被      告  乙○○
上列被告因違反毒品危害防制條例案件，經檢察官提起公訴（99
年度毒偵字第5867號），本院行簡式審判程序，判決如下：
    主    文
乙○○施用第一級毒品，處有期徒刑玖月。
    犯罪事實
一、乙○○前曾因施用第一級毒品案件，經本院於民國97年11月
    7日以97年度毒聲字第2319號裁定送觀察、勒戒，並於97年1
    2月8日入所執行，嗣因認無繼續施用毒品之傾向，而於98年
    1月12日執畢釋放出所，臺灣板橋地方法院檢察署檢察官於9
    8年1月22日以97年度毒偵字第7983號案件為不起訴處分確定
    在案，詎其不知悔改，仍基於施用第一級毒品海洛因暨第二
    級毒品甲基安非他命之犯意，於前揭觀察、勒戒執行完畢釋
    放後5年內即99年6月7日下午4時許為警採尿往前回溯96小時
    內之某時，在其臺北縣三峽鎮○○路○段43巷5號住處內，將
    海洛因及甲基安非他命一同放置在玻璃球內，再用火燒烤該
    玻璃球，藉以吸食所生煙氣之方式，同時施用海洛因及甲基
    安非他命1次。嗣其因另案受通緝到案，於99年6月7日下午4
    時許，經其同意後，由警採集其尿液（檢體編號：L0000000
    號）送驗，而悉上情。
二、案經臺北縣政府警察局三峽分局移送臺灣板橋地方法院檢察
    署檢察官偵查起訴。
    理    由
一、本案被告乙○○所犯係死刑、無期徒刑、最輕本刑為三年以
    上有期徒刑以外之罪，亦非高等法院管轄之第一審案件，而
    被告於本院行準備程序中，就被訴事實為有罪之陳述，經告
    知簡式審判程序之旨，並聽取公訴人及被告之意見後，本院
    合議庭依刑事訴訟法第 273條之1第1項規定，裁定由受命法
    官獨任進行簡式審判程序，合先敘明。
二、上揭犯罪事實，業據被告乙○○於本院準備程序中坦白承認
    ，且其於99年6月7日下午 4時許，同意由警所採集之尿液檢
    體（編號：L0000000號），係由其親自排尿、封籤及捺印等
    事，業據被告供承無訛，而該尿液檢體經送鑑驗結果，確呈
    嗎啡（即海洛因之主要代謝物）及甲基安非他命之陽性反應
    ，則有臺灣檢驗科技股份有限公司99年6月25日編號UL/2010
    /60260號濫用藥物檢驗報告、臺北縣政府警察局三峽分局查
    獲違反毒品危害防制條例案姓名對照表及勘查同意採證書等
    件附卷足憑，再毒品施用後於施用者尿液中可檢出之最大時
    限，受施用劑量及頻率、施用方式、飲水量多寡、個人體質
    及其代謝情況、檢測方法靈敏度等因素影響，因個案而異，
    海洛因一般可檢出之最大時限，依文獻記載約為施用後2至4
    日，甲基安非他命為1至5日，而海洛因服用後24小時內經由
    尿液排出量可達施用劑量之80％，甲基安非他命服用後24小
    時內則約有施用劑量之70％排泄於尿液中，此有行政院衛生
    署管制藥品管理局92年 3月10日管檢字第0920001495號、97
    年12月31日管檢字第0970013096號函文可資參照，又海洛因
    施用入人體後，水解還原成嗎啡，再循嗎啡之代謝方式排出
    體外，已據行政院衛生署藥物食品檢驗局(73)藥檢壹字第30
    221 號函文說明綦詳，至尿液中是否含有海洛因、甲基安非
    他命或安非他命等反應，經以氣相層析質譜儀（GC／MS）分
    析方法進行確認檢驗，尿液檢體中濫用藥物或其代謝物之濃
    度高於或等於下列之濃度時，即可認定鴉片類或安非他命類
    之藥物存在：(一)嗎啡：300ng/mL；(二)安非他命：500ng/
    mL；(三)甲基安非他命：500ng/mL，且就尿液檢體中甲基安
    非他命之濃度高於500ng/mL時，其代謝物安非他命之濃度亦
    應同時等於或高於100ng/mL，方可判定為甲基安非他命陽性
    反應，此觀濫用藥物尿液檢驗作業準則第18條及前開檢驗報
    告說明至詳，復依法務部法醫研究所93年10月13日法醫毒字
    第0930003574號函文所載，海洛因經人體代謝後，在尿液中
    不會代謝產生可待因，但非法濫用之海洛因毒品在製造過程
    中常含有少量雜質乙醯可待因，乙醯可待因經人體代謝後，
    在尿液中會產生可待因，且實務上國內查獲之海洛因毒品內
    常摻有各種不同之物質，如稀釋物澱粉、興奮劑、解熱鎮痛
    劑、抗組織胺藥、支氣管擴張劑等，甚至有摻入大量可待因
    之案例，因此非法施用海洛因毒品者，在尿液中可檢出較大
    量之嗎啡成分及較少量之可待因成分。從而，本案前揭檢驗
    報告之確認檢驗係以氣相層析質譜儀分析方法進行檢驗，為
    目前公認較為精細之檢驗方式，一般尚不致產生海洛因、安
    非他命或甲基安非他命之偽陽性反應，且就檢驗之檢體而言
    ，係以分析物是否存在為準，分析結果等於或高於最低可檢
    濃度時，即稱之為陽性，是被告上開尿液檢體之確認檢驗結
    果，檢出濃度各為嗎啡：9,783ng/mL，可待因：688ng/mL，
    ，甲基安非他命：9,850ng/mL，安非他命：2,052ng/mL，均
    高於該確認結果報告之最低可檢濃度，且嗎啡濃度遠高於可
    待因之濃度，揆諸前揭說明，足認被告上開尿液中之海洛因
    代謝物嗎啡及甲基安非他命確呈陽性反應，要無疑義。綜上
    ，足認被告自白與事實相符，本案事證明確，其於上開時、
    地，有施用海洛因及甲基安非他命之犯行，洵堪認定。另按
    毒品危害防制條例於92年7月9日修正公布，並自93年1月9日
    施行，其中第20條、第23條將施用毒品之刑事處遇程序，區
    分為「初犯」及「5年內再犯」、「5年後再犯」；亦即，犯
    同條例第10條之罪者，檢察官應聲請法院裁定，令被告入勒
    戒處所觀察、勒戒，其期間不得逾2月，同條例第20條第1項
    定有明文。又依同條例第20條第 2項規定為觀察、勒戒或強
    制戒治執行完畢釋放後，5 年後再犯第10條之罪者，適用本
    條前2項規定；觀察、勒戒或強制戒治執行完畢釋放後，5年
    內再犯第10條之罪者，檢察官應依法追訴，同條例第20條第
    3項、第23條第2項則分別定有明文。觀諸其立法理由之說明
    ：「初犯」，經觀察、勒戒或強制戒治後，應為不起訴處分
    或不付審理之裁定；經觀察、勒戒或強制戒治執行完畢釋放
    後，「5 年內再犯」者，因其再犯率甚高，原實施之觀察、
    勒戒及強制戒治既已無法收其實效，爰依法追訴或裁定交付
    審理。至於經觀察、勒戒或強制戒治執行完畢釋放後，「 5
    年後再犯」者，前所實施之觀察、勒戒或強制戒治已足以遮
    斷其施用毒品之毒癮，為期自新及協助其斷除毒癮，仍適用
    「初犯」規定，先經觀察、勒戒或強制戒治之程序。從而，
    依修正後之規定，僅限於「初犯」及「5年後再犯」2種情形
    ，始應先經觀察、勒戒或強制戒治程序，倘行為人於 5年內
    已再犯，即應依法逕予追訴處罰。查被告前曾因施用第一級
    毒品案件，經本院於97年11月 7日以97年度毒聲字第2319號
    裁定送觀察、勒戒，並於97年12月 8日入所執行，嗣因認無
    繼續施用毒品之傾向，而於98年 1月12日執畢釋放出所，臺
    灣板橋地方法院檢察署檢察官乃於同年月22日以97年度毒偵
    字第7983號案件為不起訴處分確定乙情，有臺灣高等法院被
    告前案紀錄表及臺灣板橋地方法院檢察署刑案資料查註紀錄
    表等件在卷可按，是被告既於前次觀察、勒戒執行完畢釋放
    後，5 年內再犯本案施用毒品之罪，參諸毒品危害防制條例
    第23條第2項規定，自應依法逕予追訴處罰。
三、按海洛因、甲基安非他命分屬毒品危害防制條例第2條第2項
    第1款、第2款所明定之第一級毒品及第二級毒品，皆不得非
    法持有、施用之。核被告乙○○施用海洛因之行為，係犯毒
    品危害防制條例第10條第 1項之施用第一級毒品罪，又其施
    用甲基安非他命之行為，則係犯同條例第10條第 2項之施用
    第二級毒品罪。被告持有海洛因及甲基安非他命，嗣進而施
    用之，其持有之低度行為應各為施用之高度行為所吸收，均
    不另論罪。再海洛因、甲基安非他命大多分開使用，惟此兩
    種毒品同時施用不會引起排斥，甚至在欣快感方面有被加強
    之可能，此據行政院國軍退除役官兵輔導委員會臺北榮民總
    醫院93年 5月11日北總內字第0930023372號函說明甚詳。從
    而，被告所稱其將海洛因與甲基安非他命同時置入玻璃球內
    ，再用火燒烤該玻璃球，藉以吸食所生煙氣之方式，同時施
    用海洛因及甲基安非他命等語，尚非無據，復查無積極證據
    堪認被告確係分別施用之，是被告以一施用行為觸犯上開二
    罪名，為異種想像競合犯，應從一重之施用第一級毒品罪處
    斷。至起訴書認被告上開所為，犯意各別，行為互殊，應予
    分論併罰，容有誤會。爰審酌被告年值中壯，不思尋求身心
    正當發展，前曾有如犯罪事實欄一所載受機關矯治之前案情
    形業如上述，又於前揭觀察、勒戒執畢釋放後 5年內犯施用
    第一級毒品之罪，經本院於98年7月27日以98年度訴字第167
    0號判處有期徒刑8月確定，再因犯施用第一級毒品之罪，經
    本院以98年度訴字第1823號判處有期徒刑7月，並於98年8月
    24日確定，上開二罪嗣經本院於99年7月5日以99年度聲字第
    3032號裁定應執行有期徒刑1年1月確定，復因犯施用第一級
    毒品暨施用第二級毒品罪，經本院以98年度訴字第4497號分
    別判處有期徒刑7月、3月，應執行有期徒刑9月，而於99年7
    月19日確定，另因竊盜案件，經本院於99年 8月13日以99年
    度簡字第6685號判處有期徒刑 6月等情，有上開刑事裁判及
    臺灣高等法院被告前案紀錄表等件存卷可查，素行足認非良
    ，竟仍不知悔改，未見其根絕毒害之決心，猶再犯本案施用
    毒品之罪，顯見其自制力薄弱，且未衷心悛悔，漠視法令之
    禁制，又施用毒品，非但足以導致個人之精神障礙與性格異
    常，甚至造成生命危險，而戕害一己之身心健康，並對社會
    治安與他人安全潛藏相當之危害，惟念及其於本案施用毒品
    之犯行僅戕害己身，於他人之法益尚未生實際侵害，且犯後
    尚知及時坦認犯行，態度非劣，兼衡酌其犯罪之動機、目的
    、手段、情節、行為時所受刺激、平日生活狀況、智識程度
    等一切情狀，量處如主文所示之刑。
據上論斷，應依刑事訴訟法第 273條之1第1項、第299條第1項前
段，毒品危害防制條例第10條第1項、第2項，刑法第11條前段、
第55條，判決如主文。
本案經檢察官甲○○到庭執行職務
中    華    民    國    99    年    9     月    28    日
                  刑事第十七庭  法  官  劉正偉
上列正本證明與原本無異。
如不服本判決，應於判決送達後10日內敘明上訴理由，向本院提
出上訴狀 (應附繕本) ，上訴於臺灣高等法院。其未敘述上訴理
由者，應於上訴期間屆滿後20日內向本院補提理由書「切勿逕送
上級法院」。
                                書記官  楊雅芳
中    華    民    國    99    年    9     月    28    日
附錄論罪法條全文：
毒品危害防制條例第10條第1項、第2項：
施用第一級毒品者，處6月以上5年以下有期徒刑。
施用第二級毒品者，處3年以下有期徒刑。

司法院資訊處製作；財團法人民間司法改革基金會備份。
